【裁判字號】    95,交聲,439
【裁判日期】    950630
【裁判案由】    
【裁判全文】
臺灣彰化地方法院交通事件裁定         95年度交聲字第439號
原處分機關  交通部公路總局台中區監理所彰化監理站
受 處分 人
即 異議 人  乙○○
代  理  人  丙○○
上列受處分人因違反道路交通管理處罰條例案件，對於交通部公
路總局台中區監理所彰化監理站所為之彰監四字第裁64－I00000
000號裁決，聲明異議，本院裁定如下：
    主  文
原處分撤銷。
乙○○不罰。
    理  由
一、聲明意旨略以：本車（車號：ＰＸ－五九四七號）已於民國
    （下同）八十六年七月十八日繳銷，爾後將舊車賣給回收古
    物商，至今將近十年，又收到違規行駛公路處罰單，本人認
    為此車早已不在我處，若有違規事件，應處罰當時駕駛人，
    請查明等語。
二、按汽車牌照業經繳銷、報停、吊銷仍行駛者，處汽車所有人
    新臺幣三千六百元以上一萬零八百元以下罰鍰，並禁止其駕
    駛，道路交通管理處罰條例第十二條第一項第九款有明文規
    定。
三、查異議人所有車輛，車號ＰＸ－五九四七號自用小貨車，由
    甲○○駕駛，於九十四年四月二十六日十六時五十分許，行
    經彰化縣芳苑鄉○○路、工區路口處，因「未懸掛車牌行駛
    公路（限當日駛回）」違規（經原處分機關查詢車籍資料顯
    示：該車已於八十六年七月十八日辦理繳銷，因此違規事實
    應為「牌照業經繳銷仍行駛者」），經彰化縣警察局二林分
    局警員掣單舉發，有彰化縣警察局彰警交字第Ｉ00000
    000號舉發違反道路管理事件通知單（以下簡稱違規通知
    單）、彰化監理站汽車車籍查詢表二紙在卷可稽，復為異議
    人所不爭執，是本件違規事實洵可確定。惟異議人辯稱本件
    違規車輛早於八十六年間繳銷牌照並賣予舊物回收商陳建國
    ，並提供ＰＸ－五九四七號車輛賣渡切結書佐證（簽立時間
    為八十七年十一月十五日）；經證人即本件違規駕駛人甲○
    ○到庭證稱：「（問：九十四年四月二十六日在豐原駕駛未
    懸掛車牌被開罰單，這輛車如何取得？）是我外甥陳建國送
    給我的。要讓我使用的。他說該車輛沒有牌照，我是務農，
    噴上農用，要讓我使用。」、「（問：是否認識車主？）不
    認識。」、「（問：車主是否明知無牌照還將車子送給你使
    用？）沒有。」、「（問：陳建國何時將車子送給你使用？
    ）大約二年左右。大約是九十三年六月的時候。該車都是我
    在使用。」、「（問：陳建國是回收資源廢棄物？）算是資
    源回收的。」（見本院九十五年六月十二日訊問筆錄第二至
    三頁）。核上述證人證詞，並輔以車輛車籍查詢及賣渡切結
    書各項資料，足證異議人所有車輛ＰＸ－五九四七號自用小
    貨車，業已於八十七年七月十八日繳銷牌照，並將車體售予
    資源回收商，故本件違規車輛已非異議人實際管領之物；又
    本件違規駕駛人明知該車未懸掛牌照仍行駛於道路，其與異
    議人間亦無認識或經其同意使用，依道路交通管理處罰條例
    第八十五條第二項之規定：「本條例關於車輛所有人之處罰
    ，如應歸責於車輛駕駛人者，處罰車輛駕駛人。」，原處分
    機關以異議人為裁罰對象，自非所適，應以駕駛人為裁罰對
    象始為允當。綜上所述，本件違規事實應可歸責於汽車駕駛
    人，異議人即汽車所有人並無違規事實亦無過失，是本件異
    議為有理由，自應由本院將原處分撤銷，另為異議人即受處
    分人不罰之諭知。
據上論斷，應依道路交通案件處理辦法第二十條前段，裁定如主
文。
中    華    民    國    95    年    6     月    30    日
                  交通法庭    法  官  李水源
以上正本證明與原本無異。
如不服本裁定，應於裁定送達後5日內，向本院提出抗告狀。
中    華    民    國    95    年    7     月    3     日
                              書記官  廖建興


司法院資訊處製作；財團法人民間司法改革基金會備份。
